【裁判字號】    98,易,307
【裁判日期】    981016
【裁判案由】    詐欺
【裁判全文】
臺灣雲林地方法院刑事判決               98年度易字第307號
公  訴  人  臺灣雲林地方法院檢察署檢察官
被      告  甲○○
上列被告因詐欺案件，經檢察官提起公訴（98年度調偵字第139
號），本院判決如下：
    主  文
甲○○意圖為自己不法之所有，以詐術使人將本人之物交付，累
犯，處有期徒刑貳年。
    事  實
一、甲○○前因侵占案件，經臺灣高等法院臺南分院以87年度上
    易字第1128號判處有期徒刑3 年6 月確定；又因偽造文書案
    件，經臺灣雲林地方法院以88年度易字第157 號判處有期徒
    刑4 月後，經臺灣高等法院臺南分院以88年度上易字第981
    號駁回上訴確定；再因偽造文書案件，經臺灣桃園地方法院
    以89年訴字第1289號判處有期徒刑6 月確定，上開案件合併
    定應執行有期徒刑4 年2 月確定。復因詐欺案件，經臺灣桃
    園地方法院以90年易字第2301號判處有期徒刑10月確定，經
    接續執行，於民國91年9 月26日假釋付保護管束，而於94年
    1 月7 日保護管束期滿未經撤銷，以已執行完畢論。詎其仍
    不知悛悔，明知其並無投資鋼鐵之事實，竟基於意圖為自己
    不法所有之詐欺取財犯意，於97年9 月間，在雲林縣斗六市
    斗六火車站前之某「萊爾富便利超商」內，以投資鋼鐵可獲
    利，並允諾分紅為由，向該超商店員乙○○遊說投資鋼鐵，
    致乙○○信以為真而陷於錯誤，而於97年10月1 日、10月6
    日，在斗六火車站前之「7-11便利超商」前，接續交付新臺
    幣（下同）共28萬元予甲○○，甲○○則簽發票面金額分別
    為10萬元、5 萬元、5 萬元、15萬元之本票4 張予乙○○作
    為投資之擔保，詎事後乙○○未取得分文，且甲○○並拒接
    電話，乙○○始悉受騙。
二、案經乙○○訴由臺灣雲林地方法院檢察署檢察官偵查起訴。
    理  由
一、關於證據能力部分：
  (一)按被告以外之人於審判外之言詞或書面陳述，除法律有規定
    者外，不得作為證據，刑事訴訟法第159 條第1 項定有明文
    。惟被告以外之人於偵查中向檢察官所為之陳述，除顯有不
    可信之情況者外，得為證據；被告以外之人於審判外之陳述
    ，雖不符刑事訴訟法第159 條之1 至第159 條之4 規定得為
    證據之情形，而經當事人於審判程序同意作為證據，法院審
    酌該言詞陳述或書面陳述作成時之情況，認為適當者，亦得
    為證據，刑事訴訟法第159 條之1 第2 項及第159 條之5 第
    1 項分別定有明定。
  (二)經查，告訴人乙○○於檢察官訊問時之證述、檢察事務官詢
    問之指述、本票影本共4 張、法務部戶役政連結作業系統查
    詢「李伯仲」資料、臺灣雲林地方法院檢察署公務電話記錄
    單、遠傳電信公司年籍資料查詢回覆及附件各1 份，雖均屬
    被告甲○○以外之人於審判外之言詞或書面陳述，然經被告
    與檢察官同意作為證據使用，復經本院審酌該言詞或書面陳
    述作成時之情況，亦無不當或有何顯不可信之情形，依上規
    定，應認具有證據能力，得作為本件證據使用。
二、訊據被告甲○○固坦承曾拿告訴人乙○○28萬元，並分別開
    立票面金額分別為10萬元、5 萬元、5 萬元、15萬元之本票
    4 張予乙○○之事實，惟矢口否認有何詐欺取財犯行，並辯
    稱：只是單純向乙○○借錢而已，借錢之前沒有說投資的事
    ，之後才說借錢是去投資鋼鐵，而其確實向「李伯仲」現金
    買賣鋼鐵，出售給蔡姓買主云云。經查：
  (一)告訴人乙○○先後共交付被告甲○○28萬元，且被告開立票
    面金額分別為10萬元、5 萬元、5 萬元、15萬元之本票4 張
    予乙○○等情，業經告訴人乙○○於98年1 月15日檢察官訊
    問時證述、於98年2 月9 日、98年4 月13日、98年5 月6 日
    檢察事務官詢問時指述甚明（雲林地檢98年偵字484 號卷，
    下稱偵卷(一)第3 頁至第5 頁、第16頁至第18頁，雲林地檢98
    年調偵字139 號卷，下稱偵卷(二)第12頁至第14頁、第25頁至
    第28頁），復有本票影本共4 張（偵卷(一)第7 頁至第10頁）
    可為佐證，復為被告所承認，此部分之事實，應堪認定。
  (二)被告甲○○確實有向告訴人乙○○以投資為由進行詐騙，使
    其陷於錯誤：
    1.告訴人乙○○於98年1 月15日檢察官訊問時證述、於98年
      2 月9 日、98年4 月13日、98年5 月6 日檢察事務官詢問
      時指述稱：被告甲○○自97年9 月份起即陸續邀其出錢投
      資鋼鐵生意，5 萬元有紅利1 萬元，且說要帶其去看工作
      場地，但是先後交付共28萬元予被告後，接近過年前打電
      話給被告，想說不要投資，但被告的電話關機，已經聯絡
      不到人，才知道被騙等語（偵卷(一)第3 頁至第5 頁、第16
      頁至第18頁，偵卷(二)第12頁至第14頁、第25頁至第28頁）
      。已明確指述其遭被告詐欺交付財物之過程。
    2.又其於98年2 月9 日、98年4 月13日、98年5 月6 日檢察
      事務官詢問，多次確認究竟是「投資」或是「借錢」時均
      稱：「我當時的機車及筆電都拿去典當，把典當的錢都借
      他，這是在那投資之後的事。」、「（問：你是借錢被告
      ，還是將錢交給被告去投資？）甲○○是說叫我投資他，
      不是跟我借錢。」、「（問：他當時到底是跟你借錢還是
      投資？）是投資，他是跟我說來這邊投資鋼鐵，5 萬元就
      有1 萬元的利息，不是借錢。」（偵卷(一)第18頁、偵卷(二)
      第14頁、第27頁），告訴人乙○○對於被告所述，並無誤
      認，明確可以區分被告是向其借錢，或是其向被告投資，
      同時也明白表示，借款予被告是上開投資後的事情。又被
      告確於98年2 月9 日於檢察事務官詢問時供稱：因為告訴
      人乙○○說買基金投資失利，故其有跟乙○○說不管有多
      少錢可以拿來被告那邊投資，投資加工後的鋼鐵，且乙○
      ○不投資，其會將錢歸還等語（偵卷(一)第17頁），顯見被
      告當初向告訴人所述28萬元之用途，並非借款，而係投資
      鋼鐵；亦即，告訴人確因被告鼓吹，而將上開款項交由被
      告投資鋼鐵。
  (三)被告辯稱不足採信，其主觀上有詐欺取財之犯意：
    1.被告雖稱其向「李伯仲」購買鋼鐵，售予蔡姓買主，惟經
      檢察事務官詢問「李伯仲」、蔡姓買主究竟是何人，有無
      聯絡方式等情。被告僅以沒有辦法找到蔡姓買主等語搪塞
      ，無法提供任何聯絡方式或出貨之詳細地址；其亦無法提
      供「李伯仲」姓名、年籍及地址等資料，並稱「李伯仲」
      住臺中市，年約52至55歲之間云云，然依此年籍資料輸入
      法務部戶役政連結作業系統查詢，發現並無吻合之人。被
      告遂改口辯稱：「李伯仲」不是臺中人，所以拜託在斗六
      執業之簡承佑律師幫忙查詢；且其與「李伯仲」間都是打
      電話聯絡，號碼是0000000000號或0000000000號云云，然
      經以公務電話電話聯繫簡承佑律師，簡承佑律師陳稱並無
      此事等語，又經查詢0000000000行動電話門號之帳單地址
      在臺北縣貢寮鄉，0000000000門號之帳單地址在雲林縣斗
      六市，申請人均非姓李，此有法務部戶役政連結作業系統
      查詢結果、臺灣雲林地方法院檢察署公務電話記錄單、遠
      傳電信公司年籍資料查詢回覆及附件等資料（偵卷(二)第16
      頁至第17頁、第43 頁 、46頁至第47頁）在卷可稽，是上
      開電話是否為「李伯仲」所用，即有可疑。復於本院審理
      時，被告稱可提出介紹其與「李伯仲」認識之嘉義「吳姓
      監工」為證云云，然至審理程序終結，被告均未提出任何
      資料，僅空言稱「吳姓監工」不肯來作證云云。從而，是
      否確實有「李伯仲」、「蔡姓買主」、「吳姓監工」等人
      ，均有可疑。如確有上開3 人，被告當不致連任何1 人之
      資料，都無從提供，面對上開質疑，亦一再改變辯詞，顯
      見「李伯仲」、「蔡姓買主」、「吳姓監工」等人，乃為
      被告所杜撰，並無其人。
    2.其次，經檢察事務官詢問投資購買鋼鐵之細節，被告不僅
      無法提出任何出貨單、收據、帳冊等相關交易證明文件，
      其先於98年4 月13日供稱：投資2 次，1 次80幾萬，1 次
      100 多萬。1 次買2 車，1 車20幾公噸，另1 次3 車，分
      2 次購買等情（偵卷(二)第14頁）；又於98年5 月6 日供稱
      ：是去（97）年10月中旬向「李伯仲」投資，買46萬元，
      資金來源包括告訴人所提供的28萬元，伊是用現金買賣，
      便宜3 萬多，後來就沒有跟「李伯仲」買了云云。經檢察
      事務官追問：只跟「李伯仲」買1 次？被告復供稱：是，
      總共只有這1 次往來等情（偵卷(二)第26頁）。如被告甲○
      ○確有向「李伯仲」購買鋼鐵，應不致連購買次數與總金
      額均自相矛盾，又對於購買對象「李伯仲」與蔡姓買主年
      籍、聯絡方式、住處均一無所知，且無任何交易紀錄可為
      證明，足認被告上開所述投資買賣鋼鐵之事，應係子虛烏
      有。
    3.被告無實際投資鋼鐵生意，其於98年5 月16日檢察事務官
      詢問時與本院審理時均稱：在這個案件之前被關，就是因
      為當時欠人家1900萬等語（偵卷(二)第27頁，本院卷第59頁
      ），顯見其當時並無資力，卻以投資為由，向告訴人乙○
      ○遊說詐騙得款28萬元，其主觀上有詐欺取財犯意甚明。
  (四)綜上所述，被告所辯均不足採信，本件事證明確，被告甲○
    ○詐欺取財犯行堪以認定，應依法論科。
三、論罪科刑：
  (一)核被告甲○○所為，係犯刑法第339 條第1 項之詐欺取財罪
    。
  (二)被告於緊密之時間內，於相同之地點，先後施用詐術遊說告
    訴人乙○○，使其陷於錯誤，而分次交付共28萬元，顯係基
    於同一之犯意，以相同之侵害手法，侵害同一法益，應認各
    行為之獨立性極為薄弱，依一般社會客觀觀念，難以強行分
    開，在法律上評價應屬接續犯，而以一罪論。
  (三)又被告有前述犯罪事實欄所記載之前科紀錄，此有臺灣高等
    法院被告前案紀錄表1 份附卷足憑，故被告於受有期徒刑執
    行完畢後，5 年內故意再犯本件有期徒刑以上之罪，依刑法
    第47條第1 項規定，為累犯，應依法加重其刑。
  (四)爰審酌被告前有事實欄所載前科紀錄，素行不佳，被告以投
    資鋼鐵為由，詐騙告訴人乙○○，而乙○○遭詐騙當時，據
    被告供稱係由職業軍人剛退伍，在超商擔任臨時工，被告卻
    還向其詐騙28萬元，對告訴人而言，顯係莫大之損失，又被
    告先前已與告訴人乙○○和解，卻全無清償之意，且於本院
    審理時，以謊稱還錢為由，數次拖延訴訟，並使告訴人多次
    到庭卻均無結果，告訴人亦稱：被告調解時與偵訊中表示要
    還錢，卻連一毛錢都沒有，其已經跑了好多趟，希望法院從
    重量刑，不要再讓被告去騙人等語，此有本院公務電話紀錄
    3 份及上開審理筆錄（本院卷第34頁至第41頁、第48頁至第
    49頁、第57頁至第61頁）可為佐證，被告造成告訴人時間、
    勞費之額外支出，極度惡劣，並考量被告犯後否認犯行，態
    度不佳，且臨訟一再飾詞狡辯，顯無悔意，量處如主文所示
    之刑。
四、據上論斷，應依刑事訴訟法第299 條第1 項前段，刑法第
    339 條第1 項、第47條第1 項，判決如主文。
本案經檢察官陳詠薇到庭執行職務
中    華    民    國    98    年    10    月    16    日
            刑事第三庭    審判長法  官  林輝煌
                                法  官  張文俊
                                法  官  蕭雅毓
以上正本證明與原本無異。
如不服本判決應於收受判決後10日內向本院提出上訴書狀，並應
敘述具體理由；其未敘述上訴理由者，應於上訴期間屆滿後20日
內向本院補提理由書（均須按他造當事人之人數附繕本）。「切
勿逕送上級法院」。
                                書記官  鍾宜津
中    華    民    國    98    年    10    月    16    日
附錄論罪科刑條文全文：
中華民國刑法第339條（普通詐欺罪）
意圖為自己或第三人不法之所有，以詐術使人將本人或第三人之
物交付者，處5 年以下有期徒刑、拘役或科或併科1 千元以下罰
金。
以前項方法得財產上不法之利益或使第三人得之者，亦同。
前二項之未遂犯罰之。


司法院資訊處製作；財團法人民間司法改革基金會備份。
